【裁判字號】    89,交上易,812
【裁判日期】    890608
【裁判案由】    過失傷害
【裁判全文】
臺灣高等法院臺南分院刑事判決        八十九年度交上易字第八一二號  Ａ
      上  訴  人
      即  被  告  乙  ○  ○
右上訴人因過失傷害案件，不服臺灣臺南地方法院八十八年度交易字第三七二號中華
民國八十九年二月二十二日第一審判決（起訴案號：臺灣臺南地方法院檢察署八十八
年度偵字第五八一八號），提起上訴，本院判決如左：
      主      文
原判決撤銷。
乙○○無罪。
      事      實
一、公訴意旨以：乙○○於民國八十八年四月二日十七時五十分許，駕駛ＳＶ─四一
    九五號牌小客車，沿台南市○○路西向行駛，途經東寧路與東光路有設行車管制
    號誌之交岔路口時，應遵行注意行車管制號誌燈色之變換，以避免危險之發生，
    而依當時情形，並無不能注意情事，乙○○竟疏未注意東寧路號誌已由綠燈依順
    序變換至黃燈、紅燈，仍繼續前行進入交岔路口途中，適有甲○○騎乘ＶＫＦ─
    六五六號機車，行至該路口等待綠燈閃亮，立即沿東寧路五一二巷南向北方向行
    駛，進入該交岔路口作左轉進入東寧路時，乙○○煞車不及，其駕駛之小客車車
    頭撞及甲○○所騎機車之右側，甲○○因而摔倒致骨盆挫傷併右坐骨線樣骨折、
    頸挫傷併損傷性頸椎炎及椎骨第四、五、六節脫位與尿血。因認乙○○涉有刑法
    第二百八十四條第一項過失傷害罪嫌等語。
二、公訴人認被告有前揭犯行，係以告訴人甲○○之指訴、被告坦承於前揭時地駕駛
    小客車與告訴人所騎機車發生擦撞，並有道路交通事故調查報告表及照片可稽，
    復有告訴人因本件車禍受傷之診斷證明書可證為其論據。惟訊之上訴人即被告乙
    ○○堅決否認其有過失致告訴人受傷之犯行，辯稱：伊駕車在行進中是綠燈，坦
    然依號誌行駛，突然有機車從伊左側由東南方斜行闖入伊車道，當伊左側車道因
    有部藍色驕車，告訴人機車為了閃避，所以快速闖入伊道，因而與伊車擦撞，
    伊急剎車，因伊是依綠燈車道行駛，並無躁進現象等語。
三、按犯罪事實，應依證據認定之，無證據不得推定其犯罪事實；又不能證明被告犯
    罪者，應諭知無罪之判決，刑事訴訟法第一百五十四條、第三百零一條第一項分
    別定有明文。至告訴人於刑事訴訟法上與被告乃立於對立之地位，其之指訴乃以
    使被告受刑事追訴處分為目的，仍應調查其他必要之證據，以察其是否與事實相
    符，始得採為認定被告犯罪之依據。又事實之認定，應憑證據，如未能發現相當
    證據，或證據不足以證明，自不能以推測或擬制之方法，為裁判基礎（最高法院
    四十年臺上字第八六號判例參照）。又苟積極證據不足證明犯罪事實，被告之抗
    辯或反證縱屬虛偽，仍不得資為積極證據應予採信之理由，此禁止推定罪狀法則
    ，非僅為被告個人訴訟之利益而設，尤重於發見真實，以求國家刑罰權之正確行
    使，故若無可證明被告從事構成要件之積極證據，依其自辯過程蒐求、推測其究
    竟有無構成特定犯罪，應非法之所許，應予敘明。
四、經查，本件肇事地點係在台南市○○路與東光路之交岔路口，系爭路口設有紅、
    綠燈管制燈號，依卷附照片所示，該燈號運作正常，被告與告訴人各自車行方向
    既不相同，是被告或告訴人間，至少有一人闖越紅燈，而此闖紅燈之一方應負本
    件車禍肇事責任，合先敘明（參見台灣省台南區車輛行車事故鑑定委員會八十八
    年十二月十七日南鑑字第八八一三九五號函說明）。據告訴人於警訊時指稱：「
    我於八十八年四月二日十七時駕駛輕機車由東寧路五一二巷南向北行駛後作左轉
    至東寧路事故地點時，突然有部自小客車由我右側駛來，朝我機車右側撞擊肇事
    」、「我是先在路口等綠燈才作起步，我認為對方是闖紅燈過來撞到我」等語，
    而被告於警訊時供稱：「我於八十八年四月二日十七時五十分駕駛自小客車沿東
    寧路快車道東向西行駛，至東寧路與東光路口時，突有部機車由我左側巷路急駛
    而來，我發現時立即作剎車，但來不及，兩車因此發生車禍肇事」、「我可以確
    定對方機車是闖紅燈，因為當時我行駛方向號誌是綠燈，車輛都一直在行駛，我
    發生車禍時後方車還由我右方超過我車，所以我自認我行駛方向是綠燈」等語，
    互指對方車闖紅燈前行致肇事，惟均無法提出確實證據足以認定那一方係闖紅燈
    前行者。據本案被告在警訊陳稱：「我可以確定對方機車是闖紅燈，因為當時我
    行駛方向號誌是綠燈，車輛都一直在行駛，我發生車禍時，後方車還由我右方超
    過我車，所以我自認我行駛方向是綠燈」；在偵查中及原審陳稱：「我後面還有
    車子，我撞到後，我還有看紅綠燈，我的方向還是綠燈」等語，均在指陳其通過
    該交岔路口至車禍發生當時，其行車方向號誌燈號均在綠燈狀態，被告先後指述
    並無不符之處。而告訴人所騎機車係向東寧路五一二巷出發，因車禍發生之時間
    為十七時五十分許，而系爭車禍地點在下班時分固屬車流量最大之時刻，東西往
    來之車輛很多，在東寧路如為綠燈時，則東寧路西向東方向當不可能無車輛行駛
    ，固為可以想見之狀況，然在此情況下，如告訴人為趕時間，而趁東寧路（東西
    向道路）南側車行間隔空隙稍大之時，快速闖紅燈搶越交岔路口到東寧路北側不
    意遇被告車駛至擦撞致肇事，亦非全無可能。茲據告訴人於偵查中指稱：我在東
    光路上等到綠燈亮，要左轉到東寧路對面車道，被告由伊左後方撞過來等語如為
    實在，則告訴人機車剛起步不久，車速當不至於快速，然依現場圖及照片所示，
    機車之刮地痕起點在被告所駕自小客車停車位置之後方，刮地痕長達十三．七公
    尺，機車衝擊力不可謂小，顯見告訴人係由五一二巷巷口急速駛出，依此情況，
    足見被告辯稱：當伊左側車道（即東寧路南側車道）因有部藍色驕車，告訴人
    機車為了閃避，所以快速闖入伊道，因而與伊車擦撞，係告訴人闖紅燈乙節，並
    非完全無據。至於東寧路與東光路之交岔路口，自東寧路上東向西方向之停止線
    起，至機車刮地痕起點間相距約十四公尺（比例尺每格二公尺，共七格），加上
    被告小客車剎車痕約五公尺（機車刮地痕起點至被告小客車停駛時前輪止，比例
    尺約二．五格）共有十九公尺，依被告自承擦撞時伊即急剎車，則肇事後以被告
    之小客車自停車處至撞擊點五公尺距離，換算汽車剎車距離、行車速度及道路摩
    擦係數對照表，被告行車時速約為三十公里。而告訴人自五一二巷巷口起駛，至
    刮地痕起點亦約十四公尺，再加上機車倒地刮地痕長十三．七公尺共有二十七．
    七公尺長，顯現機車由巷口駛出係超過三十公里以上急速前行，告訴人機車若係
    在等停紅燈之情況下，俟燈號轉換綠燈時始起駛，當不致如此急速前行。告訴人
    在此急促待發，需求下趁東寧路東向車流稍有間隔空隙即予穿越，則非無可能。
    本件系爭交岔路口號誌燈固然正常運作，而告訴人雖因本件車禍摔倒而受有傷害
    ，亦有診斷證明書一份附卷可稽，然並無證據證明係被告駕車闖紅燈肇事所致，
    其他又查無積極證據足資證明被告有何過失之犯行，自不得依告訴人片面指訴及
    告訴人因本件車禍受傷害，遽加被告過失傷害罪責。本件為不能證明被告犯罪，
    揆諸前揭法條規定及判例要旨，原判決不察，遽以過失傷害論處被告罪刑，尚有
    未洽。被告上訴意旨據以指摘原判決不當，為有理由，應由本院撤銷原判決改判
    ，諭知被告無罪，以免冤抑。
據上論結，應依刑事訴訟法第三百六十九條第一項前段、第三百六十四條、第三百零
一條第一項，判決如主文。
本案經檢察官李傳來到庭執行職務。
中    華    民    國      八十九      年      六      月        八      日
                                  臺灣高等法院臺南分院刑事第三庭
                                      審判長法官  黃    聰    明
                    法官  李    文    福
                                            法官  黃    三    哲
右正本證明與原本無異。
不得上訴。
                                      法院書記官  陳    淑    貞
中    華    民    國      八十九      年      六      月        九      日


司法院資訊處製作；財團法人民間司法改革基金會備份。
